【裁判字號】    90,交抗,331
【裁判日期】    900831
【裁判案由】    違反道路交通管理處罰條例
【裁判全文】
臺灣高等法院交通事件裁定                          九十年度交抗字第三三一號
    抗  告  人
    即受處分人  甲○○
右抗告人，因違反道路交通管理處罰條例案件，不服臺灣板橋地方法院，九十年度交
聲字第六二二號，中華民國九十年七月三十一日第一審裁定，提起抗告，本院裁定如
左：
        主  文
原裁定撤銷，發回臺灣板橋地方法院。
        理  由
一、本件原處分意旨略以：異議人即受處分人甲○○駕駛車號Ｅ０─４１３號營業小
    客車，於民國九十年四月二十日凌晨零時五十分許，在台北市○○○路三０八號
    前，因之前已因未辦理執業登記證即行執業而經警依道路交通管理處罰條例第三
    十六條第一項規定開單舉發處罰後仍不辦理執業登記，而經台北市政警察局交通
    大隊警員，以其違反道路交通管理處罰條例第三十七條第五項之規定，而以北市
    警交大字第ＡＢＶ０４０１０９號舉發違反道路交通管理事件通知單予以舉發，
    因異議人向原處分機關提出申訴，經查證並無違誤後，經原處分機關於九十年六
    月十三日以北監六字第裁４０─ＡＢＶ０４０１０９號裁決書裁處吊銷駕駛執照
    之處分等語。受處分人則以伊因其未婚妻住在大陸地區，需經常前往大陸地區探
    視，致延未辦理有效之執業登記證，且已於九十年四月三十日辦理新的執業登記
    證，原處分機關裁處吊銷駕駛，顯嫌失重等情聲明異議。原法院以：本件受處分
    人甲○○未向警察機關辦理執業登記，領取登記證，即駕駛車號Ｅ０─４１３號
    營業小客車營業，而分別於八十九年八月十八日上午九時五十分許、八十九年八
    月二十五日凌晨零時三十分許、八十九年八月二十七日十二時二十二分許經警員
    攔停後當場開單舉發之事實，有舉發違反道路交通管理事件通知單影本三紙附卷
    可稽，且受處分人於九十年四月二十日凌晨零時五十分許，在台北市○○○路三
    ０八號前，亦因無執業登記證即駕駛營業小客車執業，而遭警分別依道路交通管
    理處罰條例第三十六條第一項、第三十七條第五項之規定開單舉發，亦有北市警
    交大字第ＡＢＷ１１２１９７號舉發違反道路交通管理事件通知單影本、北市警
    交大字第ＡＢＶ０４０１０９號舉發違反道路交通管理事件通知單影本各乙紙在
    卷可稽，是受處分人因未辦理執業登記證即行執業而經警依道路交通管理處罰條
    例第三十六條第一項規定開單舉發處罰後仍不辦理執業登記，仍繼續駕駛營業小
    客車執業之違規事實至為明顯。從而，原處分機關依據道路交通管理處罰條例第
    三十七條第五項之規定，裁處吊銷異議人之駕駛執照，並無違誤，而裁定駁回異
    議固非無見。
二、惟查：抗告人原審聲明異議另稱：抗告人以前違規之事實，均業經罰鍰已繳納完
    畢，另北市警交字第Ｎ0000000號之舉發案，經抗告人提出申訴，業經台
    北市政府警察局交通警察大隊建請撤銷列管免罰結案，且抗告人亦重新於九十年
    四月三十日辦理新的執業登記證等語，有台北市政府警察局交通警察大隊函暨台
    北縣營業小客車駕駛人執業登記證影本附卷可稽（見原審卷第九至十二頁），本
    件處分依據之北市警交字第一０四二六一號違規通知單，既已撤銷列管免罰。抗
    告人且於本件違規時間，九十年四月二十日被取締舉發後之四月三十日，又已依
    規定申領取得執業登記證在案，原處分機關是否得以抗告人本件九十年四月二十
    日之違規事實，依道路交通管理處罰條例第三十七條第五項之規定處分註銷駕駛
    執照，已有疑義。而移送機關雖另以抗告人自八十七年九月二十一日、八十九年
    八月十八日、八月二十五日、八月二十七日之違規行為以北市警交大字第ＡＢＶ
    ０四０一０九號違反道路交通管理事件舉發單移請台北區監理所依違反道路交通
    管理處罰第三十七條、第五條規定依法裁罰，然經詳核卷附之台北市政府警察局
    舉發違反道路交通管理事件通知單除系爭九十年四月二十日之違規舉發單外，其
    餘僅八十九年八月二十一日、八十九年八月十八日、八十九年八月二十五日三紙
    違規通知單（詳原審卷第十五、十六頁），並無八十七年九月二十一日之違規舉
    發單，且該另三紙違規通知單之違規事實為「無職業登記證」、「舉發違反法條
    」是道路交通管理處罰條例第三十六條第一項，並非第三十七條第五項之舉發，
    且按違反道路交通管理處罰條例第三十六條之處罰規定為處新台幣一千五百元以
    上三千六百元以下之罰鍰，並無吊銷駕駛執照之處罰規定。本件移送機關對抗告
    人九十年四月二十日之第ＡＢＶ０四０一０九號違規舉發事實，既已函請建請撤
    銷列管免罰結案，且抗告人亦於九十年四月三十日申領辦理核發執業登記證已詳
    如前述，抗告人亦一再堅稱前開數次之違規舉發單業已繳納罰鍰完畢，移送機關
    是否仍得依違反道路交通管理處罰條例第三十七條第五項規定吊銷抗告人之職業
    駕駛執照，即不無研究之餘地，究竟本件抗告人對以前被依第三十六條第一項之
    舉發違規事實是否確已繳納罰鍰完畢，如前揭違規事實未經處分罰鍰，為何抗告
    人在九十年四月三十日可依規定申請取得執業登記證，如上情均屬實無訛，則移
    政之原則，及憲法所保障之工作權，攸關抗告人之生計，應盡予詳查，原審遽予
    處分駁回抗告人之異議，亦未於裁定內就抗告人所舉其他聲明異議事項說明其不
    採之理由，自不足以昭折服。抗告及原審聲明異議意旨，指摘原處分及原審裁定
    理由，爰應由本院將原裁定撤銷發回原法院為妥適之處理。
三、依道路交通事件處理辦法第二十六條、刑事訴訟法第四百十三條，裁定如主文。
中      華      民      國    九十      年      八      月    三十一    日
                              臺灣高等法院刑事第七庭
                                  審判長法  官  吳  啟  民
                                        法  官  施  俊  堯
                                        法  官  林  瑞  斌
右正本證明與原本無異。
不得再抗告。
                                        書記官  游  桂  
中      華      民      國    九十      年      九      月       四     日


司法院資訊處製作；財團法人民間司法改革基金會備份。
